【裁判字號】    97,交聲,570
【裁判日期】    970430
【裁判案由】    聲明異議
【裁判全文】
臺灣彰化地方法院交通事件裁定        97年度交聲字第570 號
移送機關即
原處分機關  交通部公路總局臺中區監理所彰化監理站
異  議  人
即受處分人  甲○○
送達代收人  黃子安
上列受處分人因違反道路交通管理處罰條例案件，對於交通部公
路總局臺中區監理所彰化監理站中華民國97年4 月3 日所為之處
分（原處分案號：彰監四字第裁64-GD0000000號）聲明異議，本
院裁定如下：
    主    文
異議駁回。
    理    由
一、按汽車駕駛執照為駕駛汽車之許可憑證，由駕駛人向公路監
    理機關申請登記，考驗及格後發給之，道路交通安全規則第
    50條第1 項訂有明文。違反者，依據道路交通管理處罰條例
    第21條第1 項第1 款處駕駛人新臺幣（下同）6,000 元以上
    12,000千元以下罰鍰。次按處理違反道路交通管理事件，有
    關文書送達之程序，依行政程序法之規定。送達，於應受送
    達人之住居所、事務所或營業所為之。於應送達處所不獲會
    晤應受送達人時，得將文書付與有辨別事理能力之同居人、
    受僱人或應送達處所之接收郵件人員。送達，不能依前2 條
    規定為之者，得將文書寄存送達地之地方自治或警察機關，
    並作送達通知書2 份，1 份黏貼於應受送達人住居所、事務
    所、營業所或其就業處所門首，另1 份交由鄰居轉交或置於
    該送達處所信箱或其他適當位置，以為送達。前項情形，由
    郵政機關為送達者，得將文書寄存於送達地之郵政機關。寄
    存機關自收受寄存文書之日起，應保存3 個月。法院受理有
    關交通事件，準用刑事訴訟法之規定。送達文書，除本章有
    特別規定外，準用民事訴訟法之規定。寄存送達，自寄存之
    日起，經10日發生效力。違反道路交通管理事件統一裁罰基
    準及處理細則第5 條、行政程序法第72條第1 項前段、第73
    條第1 項、第74條，道路交通管理處罰條例第89條、刑事訴
    訟法第62條、民事訴訟法第138 條第2 項分別載有明文。
二、原處分機關處分意旨略以：受處分人甲○○於民國（下同）
    96年12月15日上午9 時15分，駕駛車牌號碼PR8-371 號重機
    車，行經臺中市○○街、長春街口，有「無照駕駛行駛公路
    」之違規行為，爰依道路交通管理處罰條例第21條第1 項第
    1 款，裁處受處分人7,200 元。
三、聲明異議意旨略以：異議人即受處分人甲○○對於前開時間
    、地點無照行駛於公路之違規事實，並不爭執，惟表示其因
    在臺中唸書、工作，曾向郵局申請將信件轉寄至其臺中之居
    所，不料，郵局卻漏未轉寄，致其並無收到上開違規罰單，
    其絕無故意拖延繳納；且因受處分人為單親，除了上班，還
    需照顧3 名小孩，故無力繳納高額罰鍰，懇請酌情改裁處較
    低之罰緩金額，爰依法聲明異議等語。
四、經查：
（一）本件受處分人甲○○於96年12月15日上午9 時15分，駕駛
      車牌號碼PR8-371 號重機車，行經臺中市○○街、長春街
      口，經臺中市警察局第一分局警員，以違反道路交通管理
      處罰條例第21條第1 項第1 款之規定，掣開舉發違反道路
      交通管理事件通知單，有臺中市警察局96年12月15日中市
      警交字第GD0000000 號舉發違反道路交通管理事件通知單
      影本1 紙（見本院97年度交聲字第570 號卷第6 頁）在卷
      可稽，且為受處分人所不爭執，是受處分人「無照駕駛行
      駛公路」之違規事實，洵堪認定。
（二）受處分人雖辯稱：其有向郵局申請將信件轉寄至其臺中居
      所，郵局卻漏未轉寄，致其並無收到上開違規罰單云云，
      惟查，受處分人之母黃子安，於96年8 月22日，向彰化縣
      和美郵局提出將信件轉寄至受處分人臺中居所，且轉寄之
      期間以2 個月為限等情，有臺灣郵政網路查詢資料、改投
      改寄郵局通知單、本院電話紀錄表等件附卷可憑（見本院
      97年度交聲字第570 號卷第14-22 頁），是本件受處分人
      經警於96年12月15日掣開之中市警交字第GD0000000 號舉
      發通知單，經交由郵政機關向受處分人位於「彰化縣和美
      鎮道○路532-12號5 樓」之住所地為送達時，因已逾越受
      處分人其母親申請轉寄之期間，郵局自不會再為轉寄無訛
      。再本件就受處分人經警於96年12月15日所為中市警交字
      第GD0000000 號舉發通知單，經交由郵政機關於97年1 月
      4 日、97年1 月7 日分別向受處分人位於「彰化縣和美鎮
      道○路532-12號5 樓」之住所地為送達後，因未獲會晤應
      受送達人本人，亦無受領文書之同居人、受僱人或應受送
      達處分接收郵件人員，已將該送達文書自97年3 月11日起
      寄存於彰化縣和美郵局，並作送達通知書2 份，1 份黏貼
      於應受送達人住居所門首，1 份置於於該受送達處所信箱
      或其他適當位置，以為送達，此有中華民國郵政交寄大宗
      函件執據、傳真查詢國內各類掛號郵件查單影本各1 紙在
      卷足憑 (見本院97年度交聲字第570 號第9 、10頁)， 堪
      認業已符合行政程序法第74條規定，為寄存送達，縱令受
      處分人並未前往領取該通知書，仍自寄存之日起，經10日
      後即97年3 月21日發生效力。是以，受處分人上開所辯，
      委無可採。
（三）另原處分機關就受處分人上開違規事件，於96年4 月3 日
      所為之彰監四字第裁64-GD0000000號違反道路交通事件裁
      決書，經交由郵政機關向受處分人位於「臺中市○○區○
      ○路316 號」之居所為送達後，因未獲會晤應受送達人本
      人，將該文書交付與有辨別事理能力之受僱人代為收受，
      此有原處分機關之送達證書影本1 份附卷可參（見本院97
      年度交聲字第570 號卷第12頁），堪認本件裁決書業已符
      合行政程序法第73條第1 項規定，為補充送達，縱令受處
      分人並未實際收受該文書，亦生合法送達之效力。
（四）綜上，原處分機關援引道路交通管理處罰條例第21 條第1
      項第1 款之規定，對受處分人裁罰7,200 元，依法並無違
      誤，所處金額亦無不當，本件異議為無理由，自應予駁回
      。
五、據上論斷，應依道路交通案件處理辦法第19條，裁定如主文
    。
中    華    民    國    97    年    4     月    30    日
                       刑事第三庭    法  官   林秉暉
以上正本證明與原本無異。
如不服本裁定，應於裁定送達後5 日內向本院提出抗告狀 (須附
繕本)。
中    華    民    國    97    年    5     月    5     日
                                      書記官  梁高賓


司法院資訊處製作；財團法人民間司法改革基金會備份。
